臺灣高等法院花蓮分院民事裁定  
111年度抗字第31號
抗  告  人  吳金美
相  對  人  呂彩霞
上列當事人間因拍賣抵押物執行事件聲請停止執行，對於中華民
國111年7月7日臺灣臺東地方法院111年度聲字第324號裁定，提
起抗告，本院裁定如下：
    主  文
抗告駁回。
抗告費用由抗告人負擔。
    理  由
一、相對人前以對抗告人有新台幣（下同）370萬元之抵押債權
    ，向原法院聲請裁定拍賣抗告人所有之臺東縣○○里鄉○○段00
    0地號土地（下稱系爭土地），經原法院110年度司拍字第8
    號裁定（下稱系爭拍賣抵押物裁定）准許拍賣後，其以系爭
    拍賣抵押物裁定為執行名義，聲請強制執行拍賣系爭土地，
    並經原法院110年度司執字第7482號拍賣抵押物強制執行事
    件（下稱系爭執行事件）受理在案。抗告人業已提起確認債
    權不存在及塗銷抵押權登記等訴訟（案列原法院109年度訴
    字第222號，下稱本案訴訟）為由，陳明願供擔保，聲請准
    予裁定停止系爭執行事件之強制執行程序，原裁定乃定應供
    擔保81萬元後准予停止執行。
二、抗告意旨略以：其因受詐騙集團份子之訛詐，除系爭土地設
    定抵押外，尚損失現金100餘萬元，以及代刷信用卡數10萬
    元，迄今仍在陸續償還銀行、親友中，生活備感艱辛無奈，
    祈請評估抗告人目前之處境與能力，實無法再行籌措81萬元
    提供擔保，依職權重予裁定較低之金額供擔保，以維權益。
三、按：
　㈠有回復原狀之聲請，或提起再審或異議之訴，或對於和解為
    繼續審判之請求，或提起宣告調解無效之訴、撤銷調解之訴
    ，或對於許可強制執行之裁定提起抗告時，法院因必要情形
    ，或依聲請定相當並確實之擔保，得為停止強制執行之裁定
    ，強制執行法第18條第2項定有明文。次按強制執行法第18
    條第1項規定：「強制執行程序開始後，除法律另有規定外
    ，不停止執行。」乃防止債務人或第三人任意聲請停止執行
    ，致執行程序難於進行，債權人之債權不能早日實現。抵押
    權人聲請拍賣抵押物，經法院為許可強制執行之裁定而據以
    聲請強制執行，抵押人對該裁定提起抗告或依同法第14條提
    起異議之訴時，法院得依同法第18條第2項為停止強制執行
    之裁定，抵押人如以該裁定成立前實體上之事由主張該裁定
    不得為執行名義而提起訴訟時，其情形較裁定程序為重，依
    「舉輕明重」之法理，參考（舊）公證法第11條第 3項及（
    舊）非訟事件法第101條第2項規定，並兼顧抵押人之利益，
    則抵押人自得依強制執行法第18條第2項規定聲請為停止強
    制執行之裁定，司法院大法官會議釋字第182號解釋文可資
    參照。
　㈡又擔保金額之多寡是否相當，固屬法院職權裁量之範圍，惟
    此項擔保係備供強制執行債權人因停止執行所受損害之賠償
    ，故法院定擔保金額時，自應斟酌該債權人因停止執行可能
    遭受之損害，以為衡量之標準，其數額應依標的物停止執行
    後，債權人未能即時受償或利用該標的物所受之損害額定之
    （最高法院105年度台抗字第198號、104年度台抗字第279號
    裁判參照）。而債權人因停止執行可能遭受之損害，在執行
    名義屬命為金錢給付之情形，係指債權人因停止執行延後受
    償，未能即時利用該款項，所可能遭受之損害而言（最高法
    院98年台抗字第521號裁判參照），非以標的物之價值或其
    債權額為依據（最高法院95年度台抗字第104號裁判參照）
    。
四、經查：
　㈠相對人執系爭拍賣抵押物裁定聲請強制執行之債權額為370萬
    元，則相對人因停止執行可能遭受之損害，應為停止執行期
    間無法就系爭土地價額取償之損害。原審乃斟酌系爭抵押權
    設定之金額及相對人主張之借款為370萬元，依現行各審級
    法院辦案期限（即民事第一、二、三審辦案期限分別為1年4
    個月、2年、1年，合計為4年4個月），推估本案訴訟自起訴
    至判決確定為止之期間約為52個月，據以核算相對人因系爭
    執行事件停止執行，暫時無法運用因強制執行而實現債權之
    結果，所受利息之損害（即不能即時受償之損害額）為80萬
    1,666元｛計算方式為：370萬元×5%×52個月（即4年4個月）/
    12個月，元以下捨棄｝，為擔保相對人因本件停止執行，致
    延後實現債權之風險，認抗告人應提供本件停止執行之擔保
    金以81萬元為適當，而需依強制執行法第18條第2項之規定
    ，裁定供上開擔保後，在本案訴訟確定前暫予停止執行程序
    。
　㈡本院參酌：
　　⒈民法第233條第1項前段、第203條規定，遲延之債務以支付
      金錢為標的者，債權人得請求依法定利率計算之遲延利息
      ；應付利息之債務未約定利率，亦無法律可據者，按週年
      利率5%計算。此項遲延利息之本質屬於法定損害賠償，可
      據為金錢債權遲延受償所可能發生之損害賠償標準。
　　⒉本案訴訟係得上訴第三審案件，依各級法院辦案期限實施
      要點規定，第一至三審通常程序事件辦案期限依序為1年4
      個月、2年、1年，總計約4年4個月。然實際上，本案訴訟
      自繫屬於原審法院之日109年12月3日（本院卷第23頁），
      至原裁定作成日即111年7月7日，已歷經1年8個月，逾各
      級法院辦案期限實施要點所規定之民事通常程序第一審之
      辦案期間1年4月，佐以本案訴訟之同案被告劉宏圖偵查通
      緝中，第一審法院目前仍候核辦中（本院卷第19頁），則
      原審推估系爭執行事件待本案訴訟判決確定前停止執行之
      期間，第一審辦案期間僅以1年4月列計，並據此核算相對
      人因此所受損失，應無不利於抗告人之情。
　　⒊此外，停止執行之擔保金係備供賠償債權人因停止執行所
      遭受之損害，故法院定此項擔保金額之衡量標準，為債權
      人因停止執行可能遭受之損害，至抗告人之負擔能力或本
      案訴訟之實體爭執事項，尚非酌定擔保金額時應考量之因
      素，則抗告人據此指摘原裁定命供擔保金額不當，應無理
      由。
　　⒋至抗告人所述其無力提供上開擔保部分，倘有符合法律扶
      助之規定，依法律扶助法第67條第1項規定，得就停止強
      制執行擔保金，聲請由法律扶助基金會分會出具之保證書
      代之，或依民事訴訟法第102條第3項規定，聲請法院得許
      由該管區域內有資產之人具保證書代之，併此敘明。
五、綜上所述，原裁定審酌相對人因抗告人提起本案訴訟而聲請
    停止執行可能遭受之損害，定抗告人應供擔保之金額為81萬
    元，並無違誤。抗告人以其係受訛詐等實體抗辯及原裁定命
    供擔保金額非其所能負擔為由，請求酌減供擔保金額，非有
    理由，應予駁回。　
六、據上論結，本件抗告為無理由，爰裁定如主文。　
中　　華　　民　　國　　111 　年　　8 　　月　　4 　　日
                  民事庭審判長法　官  林信旭
                              法　官  顏維助
                              法　官  劉雪惠
以上正本證明與原本無異。
本裁定除以適用法規顯有錯誤為理由外，不得再抗告。如提起再
抗告，應於收受送達後10日內委任律師為代理人向本院提出再抗
告狀。並繳納再抗告費新臺幣１千元。
中　　華　　民　　國　　111 　年　　8 　　月　　4 　　日
                              書記官  林鈺明